臺灣新北地方法院刑事判決
111年度金易字第1號
公  訴  人  臺灣新北地方檢察署檢察官
被      告  王琮傑


上列被告因違反證券交易法案件，經檢察官提起公訴（110年度
偵字第31097號），本院判決如下：
    主  文
王琮傑幫助犯證券交易法第一百七十五條第一項之非法經營證券
業務罪，處有期徒刑參月，如易科罰金，以新臺幣壹仟元折算壹
日。
    事  實
一、王琮傑依其等智識及社會生活經驗，對於將金融機構帳戶之
    存摺、提款卡及密碼，提供予他人使用，可能因此遭犯罪集
    團作為不法收取他人款項之用，竟仍不違背其本意，基於幫
    助非證券商經營證券業務之不確定故意，於民國107年2月12
    日至同年3月28日前某日，在不詳地點，將其申辦之聯邦商
    業銀行帳號000000000000號帳戶(下稱聯邦帳戶)之存摺、提
    款卡及密碼等資料交付未經金融監督管理委員會證券期貨局
    核准及許可經營之地下證券經紀業者「呂安琪」（真實姓名
    、年籍不詳）使用。另「呂安琪」與「傅聖翔」（真實姓名
    、年籍不詳）明知證券商須經主管機關之許可及發給許可證
    照方得營業，非證券商不得經營證券業務，竟基於非法經營
    證券業務之犯意聯絡，自106年9月間某日起，先後撥打電話
    向廖金羣推銷未上市上櫃之亞洲時尚股份有限公司(下稱亞
    洲時尚公司)股票，宣稱該公司股票即將上櫃，股價會上漲
    ，如屆期未上櫃，將以原價買回股票等語，廖金羣因而於10
    6年9月28日，以新臺幣(下同)16萬元之價格購買亞洲時尚公
    司股票2張(共2000股)，並於同日10時43分許，依指示匯款1
    6萬元至余樹旺（經合法傳、拘未到，另行審結）申辦之彰
    化商業銀行帳號00000000000000號帳戶（下稱彰銀帳戶）；
    復於107年3月28日，以128萬元之價格購買亞洲時尚公司股
    票18張(共1萬8000股)，並於同日10時8分許依指示匯款128
    萬元至聯邦帳戶。「呂安琪」、「傅聖翔」等人於廖金羣依
    指示匯款後，隨即透過銀行股務代理部門辦理股票過戶，並
    將紙本實體股票及證券交易稅一般代徵稅額繳款書郵寄予廖
    金羣，而以此方式非法經營證券業務。
二、案經新北市政府警察局新莊分局報請臺灣新北地方檢察署檢
    察官偵查起訴。
    理  由
一、程序部分：
  ㈠按被告以外之人於審判外之言詞或書面陳述，除法律有規定
    者外，不得作為證據，刑事訴訟法第159條第1項定有明文。
    又被告以外之人於審判外之陳述，雖不符刑事訴訟法第159
    條之1至第159條之4之規定，而經當事人於審判程序同意作
    為證據，法院審酌該言詞陳述或書面陳述作成時之情況，認
    為適當者，亦得為證據；當事人、代理人或辯護人於法院調
    查證據時，知有同法第159條第1項不得為證據之情形，而未
    於言詞辯論終結前聲明異議者，視為有前項之同意，刑事訴
    訟法第159條之5規定甚明。查本件認定事實所引用被告王琮
    傑以外之人於審判外之言詞或書面陳述，雖屬傳聞證據，惟
    檢察官及被告於言詞辯論終結前，均未主張有刑事訴訟法第
    159條第1項不得為證據之情形，本院審酌此等證據作成時之
    情況，並無違法不當及證明力明顯過低之瑕疵，認以之作為
    證據應屬適當，而認該等證據資料皆有證據能力。
  ㈡至於本院所引之非供述證據部分，經查並非違法取得，亦無
    依法應排除其證據能力之情形，是依刑事訴訟法第158條之4
    規定反面解釋，應有證據能力。
二、實體部分：
    訊據被告對於上揭犯罪事實，於本院準備程序及審理時坦承
    不諱（見金易卷第143、303、304頁），核與證人即告訴人
    廖金羣於警詢、檢察事務官詢問時之證述內容相符（見110
    年度偵字第31097號卷第5至7、95至97頁），並有告訴人廖
    金羣匯款單據（見偵31097卷第13頁）、股票買賣承諾書（
    見偵31097卷第15頁）、彰銀帳戶存摺存款帳號資料及交易
    明細查詢（見偵31097卷第27、28頁）、被告聯邦帳戶客戶
    基本資料（見偵31097卷第31頁）、被告聯邦帳戶存摺存款
    明細表（見偵31097卷第163至170頁）、被告聯邦帳戶存戶
    事故查詢單（見偵31097卷第171頁）、財政部臺北國稅局10
    7年度證券交易稅一般代徵稅額繳款書（見偵31097卷第99、
    100頁）、亞洲時尚股份有限公司股票影本（見偵31097卷第
    101至154頁）等在卷可稽，足認被告上開任意性自白與事實
    相符，可以採信。本案事證明確，被告犯行洵堪認定，應依
    法論科。
三、論罪科刑：
  ㈠核被告所為，係犯刑法第30條第1項前段、證券交易法第175
    條第1項之幫助非法經營證券業務罪。
  ㈡被告以幫助之意思，參與非法經營證券業務罪構成要件以外
    之行為，為幫助犯，爰依刑法第30條第2項規定，依正犯之
    刑減輕之。
  ㈢按法院於審酌被告是否適用累犯規定而加重其刑時，訴訟程
    序上應先由檢察官就前階段被告構成累犯之事實，以及後階
    段應加重其刑之事項，主張並具體指出證明方法後，法院才
    需進行調查與辯論程序，而作為是否加重其刑之裁判基礎。
    前階段構成累犯事實為檢察官之實質舉證責任，後階段加重
    量刑事項為檢察官之說明責任，均應由檢察官分別負主張及
    具體指出證明方法之責。倘檢察官未主張或具體指出證明方
    法時，可認檢察官並不認為被告構成累犯或有加重其刑予以
    延長矯正其惡性此一特別預防之必要，且為貫徹舉證責任之
    危險結果所當然，是法院不予調查，而未論以累犯或依累犯
    規定加重其刑，即難謂有應調查而不予調查之違法。檢察官
    若未主張或具體指出證明方法，法院因而未論以累犯或依累
    犯規定加重其刑，基於累犯資料本來即可以在刑法第57條第
    5款「犯罪行為人之品行」中予以負面評價，自仍得就被告
    可能構成累犯之前科、素行資料，列為刑法第57條第5款所
    定「犯罪行為人之品行」之審酌事項（最高法院刑事大法庭
    110年度台上大字第5660號裁定意旨參照）。查本案起訴書
    雖記載被告前因詐欺案件，經臺灣高等法院以102年度上易
    字第1634號判決判處有期徒刑8月確定，於103年7月13日執
    行完畢此一可能構成累犯之事實，然於本院審理中檢察官並
    未就此具體指出證明方法；至於就後階段應加重其刑之事項
    ，檢察官亦未主張並具體指出證明方法，參照上開說明，足
    認檢察官並未認為被告有加重其刑之必要，參諸前揭最高法
    院刑事大法庭裁定意旨，自毋庸對被告論以累犯或依累犯規
    定加重其刑。
  ㈣爰審酌被告隨意提供自己所有帳戶供他人使用，而幫助他人
    非法經營證券業務，使執法人員難以追查相關犯嫌之真實身
    分，所為應予非難；兼衡被告於本院審理時終能坦承犯行，
    復與告訴人以給付10萬元之條件成立調解並履行完畢（見本
    院調解筆錄）之犯後態度，大學畢業之智識程度，從事冷凍
    工程，需要撫養母親之家庭生活狀況等一切情狀，量處如主
    文所示之刑，並諭知如易科罰金之折算標準，以資處罰。
據上論斷，應依刑事訴訟法第299條第1項前段、證券交易法第44
條第1項、第175條第1項、刑法第11條前段、第30條第1項前段、
第2項、第41條第1項前段，判決如主文。
本案經檢察官鄭淑壬偵查起訴，由檢察官張勝傑到庭執行職務。
中    華    民    國   111    年    11    月    17    日
                  刑事第十五庭  審判長法  官  黃湘瑩
　
                                      法  官  梁世樺
　
                                      法  官  游涵歆
以上正本證明與原本無異。
如不服本判決，應於判決送達後20日內敘明上訴理由，向本院提
出上訴狀 (應附繕本) ，上訴於臺灣高等法院。其未敘述上訴理
由者，應於上訴期間屆滿後20日內向本院補提理由書「切勿逕送
上級法院」。
                                      書記官  李宥寬
中    華    民    國   111    年    11    月    17    日
附錄本案論罪科刑法條全文：
證券交易法第44條
證券商須經主管機關之許可及發給許可證照，方得營業；非證券
商不得經營證券業務。
證券商分支機構之設立，應經主管機關許可。
外國證券商在中華民國境內設立分支機構，應經主管機關許可及
發給許可證照。
證券商及其分支機構之設立條件、經營業務種類、申請程序、應
檢附書件等事項之設置標準與其財務、業務及其他應遵行事項之
規則，由主管機關定之。
前項規則有關外匯業務經營之規定，主管機關於訂定或修正時，
應洽商中央銀行意見。
證券交易法第175條
違反第18條第1項、第28條之2第1項、第43條第1項、第43條之1
第3項、第43條之5第2項、第3項、第43條之6第1項、第44條第1
項至第3項、第60條第1項、第62條第1項、第93條、第96條至第9
8條、第116條、第120條或第160條之規定者，處2年以下有期徒
刑、拘役或科或併科新臺幣180萬元以下罰金。
違反第165條之1或第165條之2準用第43條第1項、第43條之1第3
項、第43條之5第2項、第3項規定，或違反第165條之1準用第28
條之2第1項、第43條之6第1項規定者，依前項規定處罰。
違反第43條之1第2項未經公告而為公開收購、第165條之1或第16
5條之2準用第43條之1第2項未經公告而為公開收購者，依第1項
規定處罰。